【裁判字號】    98,非抗,15
【裁判日期】    980409
【裁判案由】    裁定認可
【裁判全文】
臺灣高等法院民事裁定                  98年度非抗字第15號
    再抗告  人  北京台群科技有限公司清算委員會
    法定代理人  甲○○
    代  理  人  林  凱律師
再抗告人因與相對人漢唐集成股份有限公司間裁定認可事件，對
於中華民國97年9月30日臺灣臺北地方法院97年度抗字第424號裁
定，提起再抗告，本院裁定如下：
    主      文
再抗告駁回。
再抗告程序費用由再抗告人負擔。
    理      由
一、本件相對人以：其發現原法院94年度聲字第2507號裁定認可
    之大陸地區中華人民共和國北京市第二中級人民法院（2004
    ）二中民初字第08635 號判決、中華人民共和國北京高級人
    民法院（2005） 高民終字第580號判決，具有再抗告人不備
    當事人資格及大陸地區法院認事用法錯誤之情事，因而向北
    京市高級人民法院聲請再審，其後經該法院於97年2月4日作
    成（2007）高民再終字第875號民事裁定諭知：「一 撤銷本
    院（2005） 高民終字第580號民事判決及北京市第二中級人
    民法院（2004） 二中民初字第08635號判決。二駁回北京台
    群科技有限公司清算委員會的起訴。本裁定為終審裁定」；
    該法院嗣於97年3月5日就上開裁定第7 頁之合議庭組成員「
    代理審判員李曉」之記載補正為「代理審判員馬成波」。上
    開2裁定業已確定（下稱系爭再審裁定） ，爰依臺灣地區大
    陸地區人民關係條例（下稱兩岸關係條例）第74 條第1項規
    定裁定認可系爭再審裁定等情。
    案經原法院第一審准許裁定認可，再抗告人不服提起抗告，
    仍遭原法院合議庭駁回。
二、再抗告意旨略以：(一)適用系爭再審裁定之結果，使相對人得
    規避其允諾之出資額，惡意不履行契約義務，毀損再抗告人
    之商譽、信用及財務，竟無需承擔法律責任，不啻鼓勵人民
    拒絕履行義務，難謂與我國道德規範相符。(二)若依系爭再審
    裁定之結論，再抗告人之前所為訴訟行為均化為無形，徒耗
    司法資源，難謂有任何社會公共利益，且侵害再抗告人對於
    法律之信賴，亦與我國一般公共秩序觀念背道而馳。(三)中華
    人民共和國外資企業法第9條第1項後段僅規定：外資企業若
    未在審查批准機關核准的期限內在中國境內投資，工商行政
    管理機關有權吊銷營業執照，然其實施細則第31條、第30條
    第2 款卻規定外資企業之資本於期限內未到位，企業之營業
    執照即自動失效，所謂自動失效，係不經工商行政管理機關
    吊銷執照之處分，營業執照自動失效之謂，是上開實施細則
    規定之效力逾越母法中華人民共和國外資企業法之規定，故
    北京市朝陽區商務局於2006年12月14日所發通知有關再抗告
    人之外資企業批准證書出資逾期時即自動失效，組成不合法
    云云，係違法命令所為之行政處分，應予撤銷，北京市高級
    人民法院未查，逕以此通知認為再抗告人不具備訴訟主體資
    格，違反我國一般法律原則。(四)系爭再審裁定有上開違反臺
    灣地區公序良俗之情，原裁定逕行適用兩岸關係條例第74條
    規定，顯然違背法令云云。
三、按在大陸地區作成之民事確定裁判、民事仲裁判斷，不違背
    臺灣地區公共秩序或善良風俗者，得聲請法院裁定認可，兩
    岸關係條例第74 條第1項定有明文。又對於抗告法院之裁定
    ，以其適用法規顯有錯誤為理由，且所涉及之法律見解具有
    原則上之重要性，並經原法院之許可者，依非訟事件法第45
    條第3項、第4項規定，固得再為抗告，惟於原法院認再抗告
    應行許可，並添具意見書，將訴訟卷宗送交再抗告法院，再
    抗告法院審查原法院所添具之意見書，如認再抗告不應准許
    者，並不受該意見書所載許可再抗告理由之拘束，仍得逕以
    裁定駁回之。
四、查原告無當事人能力者，法院固應認原告之訴不合法，以裁
    定駁回之，若第一審法院誤為實體判決，其因判決而受不利
    益之人，不論其本身或對造是否具有當事人能力，均得以受
    判決之資格聲明不服，資以救濟，此觀最高法院96年度台抗
    字第347號、97年度台抗字第592號裁定均採此相同見解可供
    參照。本件再抗告人既經北京市高級人民法院認定無當事人
    能力，已如上述，則相對人受北京高級人民法院院（2005）
    高民終字第580號民事判決及北京市第二中級人民法院（200
    4）二中民初字第08635號之不利判決，應可循不服程序即提
    起再審並就系爭再審裁定聲請裁定認可以資救濟。又系爭再
    審裁定以再抗告人之成立不合法，不具備民事訴訟之主體資
    格為由，撤銷其前之北京市高級人民法院（2005）高民終字
    第580號民事判決及北京市第二中級人民法院 （2004）民初
    字第08635號民事判決， 並駁回再抗告人之起訴，核與我國
    民事訴訟程序中認為法人始具備當事人能力之法律規定及一
    般原則無違。又北京市朝陽區商務局收回關於北京台群公司
    之終止章程批復，核係大陸地區主管機關於公司成立、解散
    及撤銷等事項之管理權限，亦與臺灣地區之公共秩序與善良
    風俗無涉。系爭再審裁定乃大陸地區北京市高級人民法院所
    為，為兩造所不爭執，而該項再審之救濟又不悖臺灣地區之
    公共秩序及善良風俗，則我國法院為認可程序時，無需就系
    爭再審裁定在實體法上是否允當、所施行之訴訟程序是否適
    法加以審查。故再抗告人之多項辯解，均無可取。
五、綜上所述，本件並無任何適用法規顯有錯誤之情事，原法院
    駁回再抗告人之抗告，並無不合，雖經原法院合議庭添具許
    可意見書，惟本院不受拘束，再抗告人仍執前詞，求予廢棄
    ，為無理由，應予駁回。
六、據上論結：本件再抗告為無理由，依非訟事件法第21 條第2
    項、第46條，民事訴訟法495條之1第1項、第449條第1 項、
    第95條、第78條，裁定如主文。
中    華    民    國    98    年    4    月     9     日
                    民事第一庭
                        審判長法  官  張耀彩
                              法  官  盧彥如
                              法  官  林金吾
正本係照原本作成。
不得再抗告。
中    華    民    國    98    年    4     月    9     日
                              書記官  張淑芳


司法院資訊處製作；財團法人民間司法改革基金會備份。
